【裁判字號】    89,易,1206
【裁判日期】    891006
【裁判案由】    竊盜
【裁判全文】
臺灣板橋地方法院刑事判決                        八十九年度易字第一二六號
    公  訴  人  臺灣板橋地方法院檢察署檢察官
    被      告  甲○○
右列被告因竊盜案件，經檢察官提起公訴（八十八年度偵字第二六六五一號），本院
判決如左：
    主  文
甲○○無罪。
    理  由
一、公訴意旨略以：被告甲○○基於為自己不法所有之意圖，於民國八十八年十二月
    七日下午一時許，在台北縣板橋市○○路與莊敬路口，竊取乙○○所有車牌號碼
    ＭＯ─七三三號計程車，得手後，供己駕駛載客營運，嗣於八十八年十二月十一
    日下午六時二十分許，駕駛該計程車在台北市○○○路十三巷口為警查獲，因認
    被告甲○○涉有刑法第三百二十條第一項之竊盜罪嫌。
二、公訴人認被告甲○○涉有竊盜罪嫌，無非係以：車牌號碼Ｅ７─五Ｏ五號計程車
    並非被告所有，亦無失竊紀錄；再者，被告始終無法提出其所稱「阿吉」或「鬍
    鬚吉」之人正確姓名年籍資料，該人是否存在已有可疑，且被告租用該車之情形
    亦有違常情；況被告假若在八十八年十二月十一日晚間六時在板橋市光復橋取車
    駕駛，豈可能在六時二十分載客至台北市○○○路？被告辯稱：伊原係計程車司
    機，其所有車牌號碼Ｅ７─五Ｏ五號計程車失竊，上開ＭＯ─七三三號計程車係
    伊於八十八年十二月七日下午六時許，在台北縣板橋市光復橋下向綽號「阿吉」
    男子，以新台幣（下同）四百五十元代價租用，伊開晚間六時至隔天上午六時，
    每天晚間六時在光復橋下與「阿吉」換車云云，全然不足採信等情，為其主要論
    據。訊據被告甲○○堅決否認有右揭犯行，辯稱：上開ＭＯ─七三三號計程車確
    係伊向「鬍鬚吉」承租，伊並未竊取該計程車，又伊所購買Ｅ７─五Ｏ五號計程
    車機車係以飛虹車行名義購買，該車遭竊後，伊前去報警，警員表示須車行開證
    明，並未受理伊報案等語。
三、按犯罪事實應依證據認定之，無證據不得推定其犯罪事實；又不能證明被告犯罪
    者，應諭知被告無罪之判決，刑事訴訟法第一百五十四條、第三百零一條第一項
    前段分別定有明文；又認定不利於被告之事實，須依積極證據，苟積極證據不足
    為不利於被告事實之認定時，即應為有利於被告之認定，更不必有何有利之證據
    。而此所謂之證據，須確能為被告有罪之證明，而無瑕疵可指者，始足當之；其
    為訴訟上之證明，則須至任何之一般人均認其為真正，而無所懷疑之程度，最高
    法院三十年上字第八一六號、六十九年度台上字第四九一三號、七十六年度台上
    字第四九八六號判例可資參酌。經查：
（一）車牌號碼ＭＯ─七三三號計程車係被害人乙○○所有，於八十八年十二月七日
      下午一時許，在台北縣板橋市○○路、莊敬路口失竊等情，業據被害人乙○○
      於警訊中指訴甚詳，並有車輛竊盜、車牌失竊資料個別查詢表─查詢車輛認可
      資料、贓物認領保管收據、失竊報告、台北縣警察局車輛失竊證明單、台北市
      政府警察局松山分局尋獲通報單各一紙附卷可憑（附於偵查卷第十二頁至第十
      八頁）。
（二）惟被告甲○○經本院送請法務部調查局為其進行測謊鑑定後，鑑定結果為「（
      一）其未竊取繫案之計程車；（二）其係向「鬍鬚吉」租用繫案之計程車。經
      測試無情緒波動之反應，應未說謊。」，有法務部調查局八十九年九月五日（
      ８９）陸（三）00000000號鑑定通知書一紙在卷可稽，顯見被告甲○
      ○前開辯詞尚非無據，應堪採信。
（三）至Ｅ７─五Ｏ五號計程車登記名義人雖非被告，且無失竊紀錄，有車號查詢汽
      車車籍、內政部警政署車輛竊盜、車牌失竊資料查詢結果各一紙在卷可稽（附
      於偵查卷第四十頁、第四十一頁），惟被告於偵查中已供稱：車行是飛虹（參
      見偵查卷第四十三頁背面），而依據上開車號查詢汽車車籍資料記載，該車車
      主確為「飛虹交通有限公司」無誤，雖飛虹交通有限公司負責人經本院傳喚並
      未到庭陳述，然由此觀之，被告前開辯稱：伊所購買Ｅ７─五Ｏ五號計程車機
      車係以飛虹車行名義購買，該車遭竊後，伊前去報警，警員表示須車行開證明
      ，並未受理伊報案等語，並非全然不足採信。
（四）雖公訴人另以被告始終無法提出「鬍鬚吉」之年籍資料，承租之情節與常情有
      違，且被告不可能在二十分鐘之車程內自光復橋到達台北市○○○路等情為論
      據。惟按刑事訴訟法第九十五條第二款保障被告得保持緘默，無須違背自己之
      意思而為陳述之權利，縱使被告自白犯罪，仍不得作為有罪判決之唯一證據，
      仍應調查其他必要之證據，以查其是否與事實相符，同法第一百五十六條第二
      項亦有明文。故而，即便被告所為之辯解前後矛盾，抑或與事實相違，在無其
      他積極證據佐證之下，仍難以此作為不利被告之認定。雖公訴人提出被害人乙
      ○○指訴有失竊上開計程車，而被告則持有被害人失竊之計程車為佐證，惟本
      件並無直接證據證明被告有竊盜犯行，又贓車之來源有多種不同之管道，有竊
      盜而得，或搶奪而得，或買賣而得，或收受而得，或侵占而得，竊盜並非唯一
      之可能性，被告又辯稱其該車係向他人承租而得，經測謊鑑定亦呈未說謊反應
      ，是在無積極之證據證明被告確係竊盜而取得上開計程車，自不得遽為不利被
      告之認定，此外，復查無其他積極證據足認被確有公訴人所指之犯行，自難僅
      憑被害人乙○○指訴上開計程車係其所失竊，以及被告辯解不合常情，即入被
      告於罪責，是不能證明被告有公訴人所指之竊盜犯行，揆諸前開說明，爰為被
      告無罪之諭知，至被告甲○○是否涉及收受贓物之罪嫌，則應由檢察官另行偵
      辦，併此敘明。
據上論斷，應依刑事訴訟法第三百零一條第一項前段，判決如主文。
本案經檢察官朱帥俊到庭執行職務
中      華      民      國      八十九      年      十      月    六    日
                                  臺灣板橋地方法院刑事第三庭
                                          法  官  連育群
右正本證明與原本無異。
如不服本判決，應於判決送達後十日內，向本院提出上訴狀。
                                          書記官  蘇恩慶
中      華      民      國      八十九      年      十      月    九    日


司法院資訊處製作；財團法人民間司法改革基金會備份。
